臺灣臺北地方法院民事判決　　　　　　　　94年度國字第10號
原　　　告　甲○○
被　　　告　台北市交通管制工程處
法定代理人　乙○○
訴訟代理人　陳峰富律師
　　　　　　蕭世光律師
　　　　　　張簡勵如律師
上列當事人間請求國家賠償事件，本院於中華民國94年12月21日
言詞辯論終結，判決如下：
    主  文
被告應給付原告新臺幣壹拾伍萬陸仟肆佰玖拾玖元，及自民國九
十四年五月十一日起至清償日止，按年息百分之五計算之利息。
原告其餘之訴駁回。
訴訟費用由被告負擔百分之十二，餘由原告負擔。
本判決主文第一項得假執行。但被告如以新臺幣壹拾伍萬陸仟肆
佰玖拾玖元為原告預供擔保，得免為假執行。
原告其餘假執行之聲請駁回。
    事實及理由
(甲)程序方面：
一原告起訴原係請求被告給付新台幣（下同）1,309,019 元及法
  定遲延利息，此有起訴狀在卷可稽，嗣原告於訴訟中陳明其請
  求后述看護費用應為10,000元，起訴狀誤載為15,000元，此有
  本院民國94年6 月15日言詞辯論筆錄在卷可稽（見本院卷第54
  頁），是原告將請求之金額減縮為1,304,019 元，依民事訴訟
  法第255條第1項第3款規定，本院自應准許，合先敘明。
二被告之法定代理人原為張哲揚，嗣於訴訟中變更為乙○○，此
  有台北市政府94年9月8日府人二字第09405091800 號令在卷足
  憑，則乙○○聲明承受訴訟，符合民事訴訟法第176 條規定，
  亦此敘明。
(乙)實體方面：
一原告主張：原告於92年12月2日上午7時32分，騎乘車牌號碼LC
  6-892號機車，行經台北市○○路○段車行地下道入口處時，該
  限高門架鐵鍊突然斷落砸中原告，使原告人車倒地，致原告受
  有頸部顏面裂傷、軀幹及四肢多處擦傷，經送至台北市立忠孝
  醫院（下稱忠孝醫院）急診治療，復於同年月4至8日住院治療
  。嗣原告於93年11月8 日，經忠孝醫院診斷另受有左眼黃斑部
  破裂產生瘢痕之傷害。是被告管理維護上開設施有欠缺，使原
  告受有上開傷害及機車受有損害，被告依國家賠償法第3條第1
  項規定，自應負損害賠償責任。而原告因本件事故至忠孝醫院
  治療，支出醫藥費用10,769元，看護費用10,000元，計程車車
  資1,750元，機車修理費用6,500元，且原告受僱於示銘企業股
  份有限公司（下稱示銘公司）擔任油漆工，自92年12月2 日起
  至同年月31日止，因上開傷害無法工作，以每日薪資2,500 元
  計算，原告受有工作損失75,000元。又原告因本件事故所受上
  開傷害，精神上至為痛苦，爰請求1,200,000 元之精神慰撫金
  ，以上原告得請求被告賠償1,304,019 元等語。並聲明：(一)被
  告應給付原告1,304,019 元，及自起訴狀繕本送達翌日起至清
  償日止，按年息百分之五計算之利息。(二)願供擔保，請准宣告
  假執行。
二被告則以：被告對原告於前開時間、地點，因被告負責管理之
  前開設施有欠缺，因而斷落砸中原告，使原告人車倒地，致原
  告受有頸部顏面裂傷、軀幹及四肢多處擦傷，依國家賠償法第
  3條第1項規定，應負損害賠償責任，並不爭執，且被告願意給
  付外科部分醫療費用9,999元，看護費用10,000 元，機車修理
  費用6,500元。另原告主張眼科費用770元部分，與本件事故並
  無因果關係。至計程車車資部分，原告必須提出單據被告始得
  給付。又原告主張其每日薪資2,500元，然原告自92年1月1 日
  起至同年12月1日，所得為326,500元，共工作131 天，每月工
  作12日，則原告92年12月份無法工作，工作損失應以12日為宜
  ，工作損失應為30,000元。至原告得請求之慰撫金，請本院依
  法審酌云云，資為抗辯。並聲明：(一)原告之訴駁回。(二)如受不
  利之判決，願預供擔保，請准宣告免為假執行。
三兩造不爭執之事實：
(一)原告於前開時間、地點，因被告負責管理之前開設施有欠缺，
  因而斷落砸中原告，使原告人車倒地，致原告受有頸部顏面裂
  傷、軀幹及四肢多處擦傷，被告依國家賠償法第3條第1項規定
  ，應負損害賠償責任，且被告願意給付外科部分醫療費用9,99
  9元，看護費用10,000元，機車修理費用6,500元，為兩造所不
  爭執，有交通事故現場照片、診斷證明書、台北市政府警察局
  交通警察大隊事故肇事原因初步分析研判表及會勘紀錄、機車
  修繕費收據、醫療費用在卷可稽。
(二)原告於示銘公司擔任油漆工，每日薪資為2,500元，自92年1月
  1日起至同年12月1日，自示銘公司領取所得為326,500 元，兩
  造所不爭執，有留職停薪證明書、扣繳憑單在卷足憑。
四得心證之理由：
  本件兩造所爭執之處，應在於原告得否請求眼科部分醫療費用
  ？計程車資？工作損失？慰撫金？
(一)查原告因本件事故於92年12月2 日，被送至忠孝醫院急診治療
  ，受有左眼角撕裂傷、右嘴角裂傷，身體多處擦傷，復於同年
  月4至8日住院治療，於同年月10日接受複診，經診斷受有頸部
  顏面裂傷、軀幹及四肢多處擦傷，此有該診斷證明書、病歷資
  料及台北市立聯合醫院94年11月17日北市醫忠字第0943504350
  0號函在卷可稽（見本院卷第15、64至92、106頁），並無原告
  左眼黃斑部破裂產生瘢痕傷害之記載。且原告係於93年11月 8
  日，經忠孝醫院診斷左眼黃斑部破裂產生瘢痕，與本件事故相
  距達十一個月。況依醫學文獻記載，人體眼睛黃斑部產生病變
  ，並無法因外傷而造成，一般與年齡、長時間在烈日或強光下
  工作或糖尿病有關，此有該醫學文獻資料在卷足證（見本院卷
  第116至167頁），堪認原告所受左眼黃斑部破裂產生瘢痕傷害
  ，與本件事故並無因果關係。故原告主張其因本件事故，另受
  有左眼黃斑部破裂產生瘢痕之傷害，得請求被告賠償眼科部分
  之醫療費用770元，自不足取。
(二)另原告主張其因本件事故，支出計程車車資1,750 元云云，惟
  被告否認之，自應由原告舉證證明之，惟原告就此完全為提出
  任何單據以供本院審酌，顯不足取。
(三)又原告主張其因本件事故，自92年12月2 日起至同年月31日辦
  理留職停薪，有30日無法工作，依每日薪資2,500 元計算，受
  有75,000元之損失云云。被告對於原告因本件事故於上開時間
  無法工作，及原告每日薪資為2,500 元，雖不爭執，但辯稱依
  原告自92年1月1日起至同年12月1日止，所得為326,500元，共
  工作131 天，每月工作應為12日，原告92年12月份無法工作，
  應以12日計算為宜，工作損失應為30,000元等語。查依民事訴
  訟法第222條第2項規定：「當事人已證明受有損害而不能證明
  其數額或證明顯有重大困難者，法院應審酌一切情況，依所得
  心證定其數額。」本件原告於92年12月2 日事故發生當日，至
  忠孝醫院急診治療，復於同年月4至8日住院治療，同年月10日
  接受複診，此有該診斷證明書在卷足證（見本院卷第15頁），
  而兩造對於原告自92年12月2 日起至同年月31日，共30日無法
  工作，並不爭執。惟原告於本件事故發生前，自92年1月1日起
  至同年12月1日，自示銘公司領取所得為326,500元，已如前述
  ，足認原告並非每個工作天均受僱於示銘公司領有所得，而係
  依實際工作日數給付報酬，是參酌原告前開將近十一個月所得
  為326,500元，每月所得應為29,682元（326500÷11＝29682，
  小數點四捨五入），原告於前開30日無法工作之所得，亦應接
  近此數額。則被告自認原告之工作損失部分，願意給付30,000
  元，堪認原告請求之上開工作損失，以被告願意給付之30,000
  元為適當。其餘請求部分，不應准許。
(四)至慰撫金之多寡，應斟酌雙方之身分、地位、資力與加害之程
  度，及其他各種情形核定相當之數額，該金額是否相當，自應
  依實際加害情形與請求人所受之痛苦及雙方之身分、地位、經
  濟狀況等關係決定之。本件原告因本件事故，受有頸部顏面裂
  傷、軀幹及四肢多處擦傷，原告之肉體、精神，自受相當程度
  之痛苦。本院斟酌原告上開受傷之情形，和原告為台北市立北
  投國小肄業，擔任油漆工之工作，92年度之收入為326,500 元
  ，以及被告為行政機關等兩造之身分、地位此一實際狀況，認
  原告請求之精神慰藉金1,200,000元，尚屬過高，應以100,000
  元，為適當公允。
五綜前所述，原告得請求被告賠償工作損失30,000元，慰撫金10
  0,000元，其前開外科部分醫療費用9,999元，看護費用10,000
  元，機車修理費用6,500元，合計共156,499元。末按「給付無
  確定期限者，債務人於債權人得請求給付時，經其催告而未為
  給付，自受催告時起，負遲延責任。其經債權人起訴而送達訴
  狀，或依督促程序送達支付命令，或為其他相類之行為者，與
  催告有同一之效力。」、「遲延之債務，以支付金錢為標的者
  ，債權人得請求依法定利率計算之遲延利息。」、「應付利息
  之債務，其利率未經約定，亦無法律可據者，週年利率為百分
  之五。」民法第229條第2項、第233條第1項前段、第203 條復
  分別著有明文。本件原告對於被告之國家賠償請求權，係屬於
  給付未有確定期限之金錢債權，揆諸前述規定，原告主張被告
  應自起訴狀繕本送達之翌日，即94年5 月11日起，加給按年息
  百分之五計算之法定遲延利息，此有送達證書在卷可憑，於法
  尚無不合。從而，原告依國家賠償法第3條第1項規定，請求被
  告給付156,499元，及自94年5月11日起至清償日止，按年息百
  分之五計算之利息之範圍內，為有理由，應予准許。逾此部分
  之請求，為無理由，不應准許。
六另本判決主文第1項所命被告給付原告之金額，未逾500,000萬
  元，依民事訴訟法第389 條第1項第5款之規定，應依職權宣告
  假執行。又被告陳明願供擔保後，請准宣告免為假執行，經核
  原告勝訴部分，合於規定，爰酌定相當之擔保金額，予以准許
  。至原告其餘之訴既經駁回，其該部分假執行之聲請，因訴之
  駁回而失所附麗，不應准許。
七本件事證已臻明確，兩造其餘主張、陳述及所提證據，經審酌
  與本院前揭判斷不生影響，毋庸再予審酌，併此敘明。
八訴訟費用負擔之依據：民事訴訟法第79條。
中　　華　　民　　國　　94　　年　　12　　月　　30　　日
  　　　　　　　　　民事第六庭法　　　官  姜悌文
以上正本係照原本作成
如對本判決上訴，須於判決送達後20日內向本院提出上訴狀，並
依上訴利益繳納上訴費。
中　　華　　民　　國　　95　　年　 　1  　月　　 2　　日
                              法院書記官　蔡炎暾
